臺灣彰化地方法院刑事判決
110年度交易字第377號
公  訴  人  臺灣彰化地方檢察署檢察官  
被      告  鄭昭松


上列被告因過失致重傷害案件，經檢察官提起公訴（110年度偵
字第4352號），被告於準備程序進行中就被訴事實為有罪之陳述
，經本院裁定改依簡式審判程序審理，判決如下：
    主  文
鄭昭松犯過失傷害致人重傷罪，處有期徒刑伍月，如易科罰金，
以新臺幣壹仟元折算壹日。    
    犯罪事實及理由
一、犯罪事實：鄭昭松於民國109年9月23日17時3分許，騎乘車
    牌號碼000-000號重型機車沿彰化縣○○鎮○○路○○○○○○○○○路00
    0巷○○號誌交岔路口，原應注意按該處速限30公里行駛，及
    行經無號誌交岔路口，應減速慢行，作隨時停車之準備，而
    當時天候晴、日間有自然光線、柏油路面乾燥無缺陷、無障
    礙物、視距良好，並無不能注意之情事，貿然以時速60公里
    之速度超速直行，通過該路口。黃鴻棋(所涉過失傷害部分
    ，檢察官另為職權不起訴處分)此時剛好騎乘車牌號碼000-0
    00號重型機車沿彰化縣和美鎮嘉佃路由南往北方向行駛至該
    交岔路口，欲左轉嘉佃路431巷，亦未注意行經無號誌之交
    岔路口左轉彎時，應讓對向直行車先行，且依當時狀況，亦
    無不能注意之情事，猶貿然左轉。兩車均閃避不及而發生碰
    撞。黃鴻棋、鄭昭松皆當場人車倒地，致黃鴻棋受頭部外傷
    併顱骨骨折顱內出血、急性呼吸衰竭、右側肋骨骨折併鎖骨
    骨折及氣血胸、左側顱骨缺損，經治療後意識未恢復，無法
    有效言語溝通，達極重度障礙，回復可能性低，達重傷害之
    程度；鄭昭松則受有右手第五指指骨近端閉鎖性骨折之傷害
    。鄭昭松肇事後，於有偵查犯罪權限之公務員確知其上述犯
    行前，即向據報前來處理車禍事故之員警當場承認其為肇事
    者，自首而接受裁判。
二、證據名稱：
  ㈠被告鄭昭松之自白。
  ㈡代行告訴人即被害人黃鴻棋之胞姊黃秀樺之指訴。
  ㈢道路交通事故現場圖、調查報告表㈠、㈡-1、蒐證照片及監視
    器錄影擷圖（偵字卷第51-72頁）、被害人黃鴻棋及被告鄭
    昭松之診斷書、檢察官勘驗筆錄（偵字卷第116頁）、交通
    部公路總局臺中區監理所彰化縣區車輛行車事故鑑定會鑑定
    意見書、車牌號碼000-000號及000-000號重型機車之車輛詳
    細資料報表、本院109年度監宣字第333號民事裁定、彰化縣
    警察局道路交通事故肇事人自首情形紀錄表。
三、論罪科刑：
　㈠核被告鄭昭松所為，係犯刑法第284條後段過失傷害致人重傷
    罪。
　㈡被告肇事後，於有偵查犯罪權限之公務員確知其上開犯行前
    ，即向據報前來處理車禍事故之員警當場承認為肇事者，自
    首而接受裁判，爰依刑法第62條前段規定，減輕其刑。
　㈢爰以行為人之責任為基礎，審酌被告是智識程度健全、亦有
    勞動能力之成年人，領有普通重型機車駕駛執照，行駛於事
    故路段時，理應按速限行駛，卻超速通過案發交岔路口，壓
    縮反應時間，因而肇生事故，造成被害人黃鴻棋終生難以回
    復之重傷害，令家屬承擔其餘生長照煎熬，如果被告按照速
    限行使，被害人承受的撞擊力道就不會這麼大，甚至也就不
    會受傷如此之重；然而另一方面，被害人黃鴻棋駛乘重型機
    車，駛至案發交岔路口欲左轉彎時，本應讓對向直行車也就
    是被告先行才對，而且案發前的片刻，被害人同向前方恰有
    不詳白色小客車，視線已然受阻，更應該再三確認對向有無
    直行車流，避免侵害他人優先路權、自陷險境，卻貿然左轉
    ，其侵害被告之優先路權甚為明確，是事故的主要肇因，從
    而被告違反注意義務的程度不高，自然沒有量處中重度刑餘
    地；被告坦承犯行不諱，惜因雙方就賠償金額差距過大，難
    以達成共識，故未能成立和解，另外被害人已先就強制汽車
    責任保險獲得理賠新臺幣2,135,475元，有富邦產物保險股
    份有限公司函在卷可憑（本院卷第49頁），犯後態度不算至
    劣；被告前無犯罪科刑紀錄，有臺灣高等法院被告前案紀錄
    表附卷為證，素行良好；並斟酌被告之家庭生活、經濟狀況
    等一切情狀，量處如主文所示之刑，並諭知易科罰金之折算
    標準。
四、依刑事訴訟法第273條之1第1項、第299條第1項前段、第310
    條之2、第454條第1項，刑法第284條後段、第62條前段、第
    41條第1項前段，刑法施行法第1條之1第1項，判決如主文。
五、如不服本件判決，得自收受送達之翌日起20日內，表明上訴
    理由，向本院提起上訴狀（須附繕本）。告訴人或被害人對
    於判決如有不服具備理由請求檢察官上訴者，其上訴期間之
    計算係以檢察官收受判決正本之日期為準。　
本案經檢察官李秀玲提起公訴，檢察官楊閔傑到庭執行職務。
中　　華　　民　　國　　111 　年　　2 　　月　　22　　日
                    刑事第二庭  法  官  王祥豪
以上正本證明與原本無異。
如不服本判決應於收受判決後20日內向本院提出上訴書狀，並應
敘述具體理由；其未敘述上訴理由者，應於上訴期間屆滿後20日
內向本院補提理由書（均須按他造當事人之人數附繕本）「切勿
逕送上級法院」。
告訴人或被害人對於判決如有不服具備理由請求檢察官上訴者，
其上訴期間之計算係以檢察官收受判決正本之日期為準。
中　　華　　民　　國　　111 　年　　2 　　月　　22　　日
                                書記官  吳芳儀
附錄本案論罪科刑法條全文：
刑法第284條
因過失傷害人者，處一年以下有期徒刑、拘役或十萬元以下罰金
；致重傷者，處三年以下有期徒刑、拘役或三十萬元以下罰金。